【裁判字號】    95,易,197
【裁判日期】    950809
【裁判案由】    竊盜
【裁判全文】
臺灣嘉義地方法院刑事判決               95年度易字第197號
公  訴  人  臺灣嘉義地方法院檢察署檢察官
被      告  戊○○
上列被告因竊盜案件，經檢察官提起公訴（95年度偵字第1572號
），本院判決如下：
    主  文
戊○○共同攜帶凶器竊盜，累犯，處有期徒刑玖月；扣案之電鋸
、榔頭、鐵撬與手鋸各壹支均沒收。
    事  實
一、戊○○前因竊盜案件，經本院於民國（下同）93年3月13日
    ，以92年度易字第422號判處有期徒刑8月確定，嗣至93年12
    月12日縮刑執行完畢。詎不知惕勵，夥同友人甲○○（由本
    院刑事庭另案審理），共同基於意圖為自己不法所有之犯意
    聯絡，於95年2月18日下午2時許，攜帶所有而客觀上具有危
    險性、可作為兇器使用之電鋸、榔頭、鐵撬及手鋸各1支，
    先侵入國防部空軍455聯隊所管領、位於嘉義市○區○○○
    路97巷4號空屋內，持上開工具竊得屋內樑柱之檜木木材4根
    ，復接續侵入數公尺外、同為國防部空軍455聯隊所管領、
    位於嘉義市○區○○街10巷23號之空屋內，持上開工具竊取
    屋內樑柱之檜木木材5根得手；而戊○○及甲○○下手行竊
    時，適為上開23號空屋隔壁之住戶丙○○發覺，報警處理，
    警方旋前往現場，查獲劉、吳2人，並在上開4號空屋門前，
    扣得上開檜木木材9根，且在上開23號空屋門前，扣得上開
    電鋸、榔頭、鐵撬與手鋸各1支。
二、案經嘉義市警察局第二分局報請台灣嘉義地方法院檢察署檢
    察官偵查起訴。
    理  由
一、訊據被告戊○○固承認其與友人甲○○，於上開時、地遭警
    查獲之情無訛，惟矢口否認有何竊盜犯行，辯稱：警方來之
    前，我騎車經過該處，正好遇到甲○○，我們是老朋友，我
    停車打招呼，他請我幫忙買礦泉水，我買回礦泉水後，交給
    甲○○，我們聊了幾分鐘，警察就來了；我沒有進到上開4
    號或23號空屋裡，也沒有偷上開木材，扣案之電鋸、榔頭、
    鐵撬及手鋸都與我無關，當時我只是在那裡而已云云。經查
    ：(一)上開被告戊○○及共犯甲○○共同竊盜之犯罪事實，業
    據目擊證人丙○○於警偵訊時及審理中到庭具結證述綦詳（
    見警卷第27-30頁，偵卷第38頁，本院卷第50-55頁），而
    本件案發後，警方前往現場查獲劉、吳2人及扣得上開木材
    、電鋸、榔頭、鐵撬及手鋸等物之情，亦經證人即處理員警
    乙○○於審理中到庭結證明確（見本院卷第83-85頁），又
    上開4號或23號乃屬國防部空軍455聯隊管領之無人居住空屋
    乙節，復有證人即該聯隊軍官古佑澤於警偵訊時及審理中、
    證人即該聯隊軍官丁○○於審理勘驗時到庭結證之證詞可佐
    （見警卷第26頁及背面，偵卷第37-38頁，本院卷第55-57、
    70 -71頁），再有被害報單1紙、贓物認領保管單1紙、查獲
    照片6張、領款搬遷眷戶眷舍點交紀錄表1紙及現場簡圖1張
    附卷足憑（見警卷第39-43頁，偵卷第42、49頁），此外，
    並有上開電鋸、榔頭、鐵撬與手鋸各1支扣案可稽；另本院
    合議庭於95年7月26日上午，會同檢察官、戊○○、甲○○
    、丙○○及丁○○履勘上開現場，並比對上開木材9根後，
    發現：警方查獲之上開木材9根中，其中4根漆有淺綠色油漆
    ，與上開4號空屋樑柱所漆之淺綠色油漆相同，木材型式類
    同，其餘5根漆有淺藍色油漆，與上開23號空屋樑柱所漆之
    淺藍色油漆相同，木材型式類同，而上開4號及23號空屋內
    樑柱均有遭人鋸斷痕跡等情，有勘驗筆錄1份及現場照片10
    張在卷可佐（見本院卷第69-77頁），顯見上開木材9根確係
    取自上開4號及23號空屋內樑柱木材之物無誤，繼徵諸並無
    證據顯示證人丙○○與被告及甲○○有何仇怨，應無攀誣被
    告無證據顯之理，因此，被告及甲○○共犯本件竊盜犯行，
    應值採認。(二)至於共犯甲○○雖於審理中以證人身分到庭結
    證稱：當時我去現場附近，是找1位叫大姐的人，看看有沒
    有工作可以介紹給我做，我未偷東西云云，惟甲○○於審理
    復結證稱：當時我沒有找到叫大姐的人，但在國華街10巷23
    號門口遇到被告，我叫他幫我買礦泉水，他說要順便去加油
    ，我就拿八、九十元給他，他買回礦泉水交給我後，我們沒
    有在那邊聊天，他就去做他自己的事，我沒有看到他的人，
    不知道他在幹什麼，我則在找那位大姐，約10幾分鐘後，警
    察就來了，我並未向被告說我要找大姐買木材，因為大姐沒
    有賣木材云云（見本院卷第45-50頁），而被告於審理中則
    供稱：當時我騎車要去加油，經過上開地點，剛好在國華街
    10巷巷口遇到甲○○，他叫我幫他去買礦泉水，我買回來後
    ，下車拿給他，順便與他聊天，我有問他找大姐做什麼，他
    說他要找大姐買木材，聊了約5分鐘，我正要離開，警察就
    來了，甲○○都沒有拿礦泉水的錢給我云云（見本院卷第
    41-45頁），並有被告及甲○○於審理中當庭繪製提出之其
    等相遇地點之位置簡圖2紙附卷可查（見本院卷第58、59頁
    ），是被告及甲○○關於「其等在現場之相遇地點」、「甲○○有無交付買水及加油金錢予被告」、「被告買回礦泉水
    後，其等有無交談聊天」等事項，所述互見歧異，矛盾不一
    ，且其等對於本件案件審理結果涉有利害關係，存有迴護偏
    袒自身之動機，本院認為證人甲○○關於未為本件竊案之所
    證，當屬推諉卸責之詞，無足為有利於被告之認定。(三)綜上
    ，上開竊盜事證已甚明確，被告所辯，委不足採，本件竊盜
    犯行堪以認定。
二、(一)查上開電鋸、榔頭、鐵撬及手鋸各1支，均為金屬製品，
    質地堅硬，在客觀上對人之生命、身體具有危險性，足供作
    為兇器使用，又按所謂兇器，其總類並無限制，凡客觀上足
    對人之生命、身體、安全構成威脅，具有危險性之兇器均屬
    之，且只須行竊時攜帶此種具有危險性之兇器為已足，並不
    以攜帶之初有行兇之意圖為必要，有最高法院79年台上字第
    5253號判例可稽。核被告戊○○所為，係犯刑法第321條第1
    項第3款之攜帶兇器竊盜既遂罪；起訴意旨雖認被告所為係
    犯刑法第321條第1項第3款、第2項之攜帶兇器竊盜未遂罪，
    惟上開木材9根既已遭被告及甲○○鋸下，放置在上開23 號
    空屋門前，顯然原來之管領狀態已遭破壞，而屬被告及甲○○之實力支配中，故竊盜行為業已既遂，起訴意旨容有誤會
    ，惟行為之既遂與未遂乃犯罪狀態之不同，並非處罰之獨立
    規定，尚不生變更起訴法條之問題；又按如數行為於同時同
    地或密切接近之時地實施，侵害同一之法益，各行為之獨立
    性極為薄弱，依一般社會健全觀念，在時間差距上，難以強
    行分開，在刑法評價上，以視為數個舉動之接續施行，合為
    包括之一行為予以評價，較為合理，則屬接續犯，而為包括
    之一罪（最高法院86年台上字第3295號判例要旨參照），查
    起訴意旨誤認上開木材9根均係上開23號空屋遭竊之物，容
    有錯誤，業見前述，應予指正，惟上開4號或23號空屋均為
    國防部空軍455聯隊所管領，參諸所引判例要旨，本件被告
    及甲○○偷竊上開2空屋內木材之所為，應屬接續犯，為實
    質上一罪，本院自均予審就。(二)再按行為後法律有變更者，
    適用行為時之法律，但行為後之法律有利於行為人者，適用
    最有利於行為人之法律，刑法第2條第1項定有明文，本件被
    告前受有期徒刑之執行完畢，5年內「故意」再犯本件有期
    徒刑以上之竊盜，則依95年7月1日修正施行前後刑法第47條
    新舊法規定，均符合累犯之要件，刑罰權規範狀態並無利或
    不利之變更，不生新舊法比較問題，自應適用現行刑法第47
    條第1項規定，論以累犯。(三)被告戊○○與共犯甲○○間，
    就本件竊盜犯行有犯意之聯絡及行為之分擔，應為共同正犯
    （另參附表所載）。另被告曾因竊盜案件，經本院以92年度
    易字第422號判處有期徒刑8月確定，嗣至93年12月12日執行
    完畢之情，有其臺灣嘉義地方法院檢察署刑案資料查註紀錄
    表、臺灣高等法院被告全國前案記錄表在卷可參，其於受有
    期徒刑之執行完畢後5年內再犯本件有期徒刑以上之刑之罪
    ，為累犯，依刑法第47條規定，加重其刑。爰審酌被告犯罪
    之動機、目的、手段，及其生活狀況、智識程度、所竊物品
    之價值不高，及其有前科，仍不知惕勵，不思以正當方式獲
    取財物，而共同攜帶凶器竊盜，且未與被害人成立和解，否
    認犯行等一切情狀，量處如主文所示之刑，以資懲儆。末查
    ，扣案之電鋸、榔頭、鐵撬及手鋸各1支，雖被告及甲○○
    均否認為其等所有，惟該被竊木材既是使用上開工具乃能拆
    卸，故上開工具應屬被告等所有，係供犯本件竊盜所用之物
    ，應依刑法第38條第1項第2款、第3項規定宣告沒收。
據上論斷，應依刑事訴訟法第299條第1項前段，刑法第28條、第
321條第1項第3款、第47條、第38條第1項第2款，判決如主文。
本案經檢察官王振名到庭執行職務。
中    華    民    國    95    年    8     月    9     日
                  刑事第二庭  審判長法  官  夏 金 郎
                                    法  官  黃 義 成
                                    法  官  盧 鳳 田
上列正本證明與原本無異。
如不服本判決，應於判決送達後10日內向本院提出上訴狀（應附
繕本）。告訴人或被害人如對於本判決不服者，應具備理由請求
檢察官上訴，其上訴期間之計算係以檢察官收受判決正本之日期
為準。
中    華    民    國    95    年    8     月    11    日
                                    書記官  楊 國 色
附錄論罪科刑法條：
刑法第321條第1項第3款：
犯竊盜罪而有左列情形之一者，處六月以上五年以下有期徒刑：
三  攜帶兇器而犯之者。
附表：刑法修正施行後新舊法之比較及適用：
說明：一、【新法】：94年1月7日修正，同年2月2日公布，95年
           7月1日施行之刑法。
          【舊法】：94年1月7日修正，同年2月2日公布，95年
           7月1日施行前之刑法。
┌──┬──┬───────────┬──┬────────────┐
│編號│條號│新法                  │比較│理由                    │
│    │    ├───────────┤    │                        │
│    │    │舊法                  │結果│                        │
├──┼──┼───────────┼──┼────────────┤
│1   │28  │新條文                │    │舊法「實施」一語，依實務│
│    │    │二人以上共同實行犯罪之│    │見解認係涵蓋陰謀、預備、│
│    │    │行為者，皆為正犯。    │    │著手、實行概念在內（司法│
│    │    ├───────────┼──┤院31年院字第240號解釋） │
│    │    │舊條文                │    │，即承認陰謀共同正犯、預│
│    │    │二人以上共同實施犯罪之│    │備共同正犯，非僅侷限於直│
│    │    │行為者，皆為正犯。    │    │接從事構成犯罪事實之行為│
│    │    │                      │    │，故解釋上包括「共謀共同│
│    │    │                      │    │正犯」，基於近代刑法之個│
│    │    │                      │    │人責任原則及法治國人權保│
│    │    │                      │    │障之思想，應以不承認「陰│
│    │    │                      │    │謀共同正犯」與「預備共同│
│    │    │                      │    │正犯」為當，新法為杜爭議│
│    │    │                      │    │，而將「實施」一語，修正│
│    │    │                      │    │為「實行」；且修正後，並│
│    │    │                      │    │無礙於「共謀共同正犯之存│
│    │    │                      │    │在」。故依新舊法均成立共│
│    │    │                      │    │同正犯（實施正犯或共謀共│
│    │    │                      │    │同正犯），因其成立要件及│
│    │    │                      │    │刑罰效果均未變更，自無新│
│    │    │                      │    │舊法比較之問題，應適用現│
│    │    │                      │    │行刑法第28條。          │
└──┴──┴───────────┴──┴────────────┘


司法院資訊處製作；財團法人民間司法改革基金會備份。
